【裁判字號】    97,訴,245
【裁判日期】    970514
【裁判案由】    違反毒品危害防制條例
【裁判全文】
臺灣雲林地方法院刑事判決               97年度訴字第245號
公  訴  人  臺灣雲林地方法院檢察署檢察官
被      告  甲○○
上列被告因違反毒品危害防制條例案件，經檢察官提起公訴（97
年度毒偵字第197 號），嗣因被告就被訴事實為有罪之陳述，經
本院告知簡式審判程序意旨，並聽取公訴人、被告之意見後，本
院合議庭裁定由受命法官獨任依簡式審判程序審理，判決如下：
    主  文
甲○○施用第一級毒品，累犯，處有期徒刑拾月，扣案第一級毒
品海洛因拾壹包（合計淨重參點玖參公克、空包裝重參點肆壹公
克）沒收銷燬之，白色粉末壹包、殘渣袋陸個、塑膠分裝管壹支
、注射針筒拾肆支、美娜水參支、分裝袋貳包，均沒收。又施用
第二級毒品，累犯，處有期徒刑陸月，扣案吸食器壹組沒收。應
執行有期徒刑壹年貳月，扣案第一級毒品海洛因拾壹包（合計淨
重參點玖參公克、空包裝重參點肆壹公克）沒收銷燬之，白色粉
末壹包、殘渣袋陸個、塑膠分裝管壹支、注射針筒拾肆支、美娜
水參支、分裝袋貳包、吸食器壹組，均沒收。
    事  實  及  理  由
一、本件係經被告於準備程序期日為有罪之陳述，而經本院合議
    庭裁定由受命法官獨任以簡式審判程序加以審理，則依據刑
    事訴訟法第273 條之2 、同法第159 條第2 項之規定，不適
    用傳聞法則有關限制證據能力之相關規定；並得依同法第31
    0 條之2 之準用同法第454 條之規定製作略式判決書，依法
    僅需記載犯罪事實、證據名稱及應適用之法條，並得以簡略
    方式為之，如認定之犯罪事實、證據及應適用之法條，與檢
    察官聲請簡易判決處刑書或起訴書之記載相同者，得引用之
    ，合先敘明。
二、甲○○前因施用毒品案件，經裁定令入戒治處所施以強制戒
    治，嗣經停止戒治，所餘戒治期間交付保護管束，於民國90
    年11月14日保護管束期滿執行完畢，並由臺灣高雄地方法院
    檢察署檢察官以91年度戒毒偵字第25號為不起訴處分確定。
    復因施用第二級毒品案件，經臺灣嘉義地方法院以94年度嘉
    簡字第531 號判處有期徒刑5 月確定；及因詐欺案件，經本
    院以93年度易字第351 號判處有期徒刑5 月確定，兩罪併定
    應執行有期徒刑9 月確定；再因施用第一級毒品案件，經本
    院以95年度訴字第90號判處有期徒刑8 月確定，經接續執行
    ，於96年2 月14日假釋出監，96年4 月21日假釋期滿未經撤
    銷，其未執行之刑以已執行論。詎其仍不知悔改，復基於施
    用第一級毒品海洛因之犯意，於97年2 月5 日上午8 時許，
    在其雲林縣莿桐鄉興貴村興南4 之6 號居所，以將海洛因摻
    水置入針筒內注射血管之方式，施用海洛因1 次；另基於施
    用第二級毒品甲基安非他命之犯意，於97年2 月4 日下午1
    時許，亦在上址，以吸食器施用甲基安非他命1 次。嗣於97
    年2 月5 日上午9 時20分許，在其上開現居所，為警執行搜
    索查獲，並扣得第一級毒品海洛因11包（合計淨重3.93公克
    、空包裝重3. 41 公克），及其所有供施用第一級毒品海洛
    因所用之白色粉末1 包、殘渣袋6 個、塑膠分裝管1 支、注
    射針筒14支、美娜水3 支、分裝袋2 包，及供施用第二級毒
    品甲基安非他命所用之吸食器1 組等物。
三、訊據被告甲○○對於上開施用第一級毒品海洛因、第二級毒
    品甲基安非他命之事實坦承不諱，且被告於被查獲受檢之尿
    液經送驗結果，確呈海洛因經水解後之嗎啡陽性反應及甲基
    安非他命陽性反應，此有雲林縣警察局西螺分局查獲煙毒、
    麻管嫌犯尿液送檢真實姓名對照表、臺灣檢驗科技股份有限
    公司濫用藥物尿液檢驗報告在卷可稽，並有扣案之第一級毒
    品海洛因11包，及被告所有供施用第一級毒品所用之白色粉
    末1 包、殘渣袋6 個、塑膠分裝管1 支、注射針筒14支、美
    娜水3 支、分裝袋2 包，及供施用第二級毒品甲基安非他命
    所用之吸食器1 組等物可為佐證，是被告確實有施用第一級
    毒品海洛因、第二級毒品甲基安非他命之犯行，應可認定。
    而被告前因施用毒品案件經裁定令入戒治處所施以強制戒治
    ，於90年11月14日保護管束期滿執行完畢，並由臺灣高雄地
    方法院檢察署檢察官為不起訴處分確定。復因施用第2 級毒
    品案件，經臺灣嘉義地方法院判處有期徒刑5 月確定；再因
    施用第1 級毒品案件，經本院判處有期徒刑8 月確定等，關
    於施用毒品之前科紀錄，此亦有刑案資料查註紀錄表、全國
    施用毒品案件紀錄表、矯正表、臺灣高等法院被告前案紀錄
    表等在卷可憑。且按犯毒品危害防制條例第10條施用第一、
    二級毒品之罪者，檢察官應聲請法院裁定，令被告入勒戒處
    所觀察、勒戒，經觀察、勒戒後，檢察官依據勒戒處分之陳
    報，認受觀察、勒戒人無繼續施用毒品傾向者，應即釋放，
    並為不起訴之處分；認受觀察、勒戒人有繼續施用毒品之傾
    向者，檢察官應聲請法院裁定令入戒治處所強制戒治，其期
    間為6 個月以上，至無繼續強制戒治之必要為止，但最長不
    得逾1 年，強制戒治期滿，應即釋放，由檢察官為不起訴之
    處分。觀察、勒戒或強制戒治執行完畢釋放後，5 年內再犯
    第10條之罪者，應依一般刑事訴訟程序予以起訴論罪科刑，
    此觀諸毒品危害防制條例第20條第1 項、第2 項、第23條第
    1 項、第2 項規定自明。而被告若於5 年內已再犯，經依法
    追訴處罰，縱其第3 次（或第3 次以上）再度施用毒品之時
    間，在初犯經觀察、勒戒或強制戒治執行完畢釋放5 年以後
    ，已不合於「5 年後再犯」之規定，且因已於「5 年內再犯
    」，顯見其再犯率甚高，原實施觀察、勒戒或強制戒治，已
    無法收其實效，即應依該條例第10條處罰（最高法院95年第
    7 次刑事庭會議決定可資參照）。查本件被告前因施用毒品
    案件，經裁定送強制戒治後，於90年11月16日保護管束期滿
    執行完畢，並由臺灣高雄地方法院檢察署檢察官為不起訴處
    分確定。其於前案強制戒治執行完畢釋放後，5 年內之94年
    及95年間，分別因施用毒品案件，經臺灣嘉義地方法院及本
    院各判處有期徒刑5 月、8 月確定，則被告再犯本件施用毒
    品犯行之時間，雖在前次強制戒治執行完畢釋放5 年後，惟
    其既已於5 年內再犯，依前揭說明，仍應依法予以論罪科刑
    。
四、查海洛因及甲基安非他命，分別係毒品危害防制條例第2 條
    第2 項第1 款、第2 款之第一級與第二級毒品，是核被告甲
    ○○所為施用海洛因之行為，係犯毒品危害防治條例第10條
    第1 項之施用第一級毒品罪，而其施用甲基安非他命之行為
    ，則係犯同條例第10條第2 項之施用第二級毒品罪。其因施
    用第一級、第二級毒品而非法持有毒品之低度行為，應分別
    為施用之高度行為所吸收，均不另論罪。而其所為施用第一
    級毒品海洛因、第二級毒品甲基安非他命之行為，犯意個別
    ，行為不同，應分論併罰。
五、被告甲○○前因施用第二級毒品案件，經臺灣嘉義地方法院
    以94年度嘉簡字第531 號判處有期徒刑5 月確定；又因詐欺
    案件，經本院以93年度易字第351 號判處有期徒刑5 月確定
    ，兩罪併定應執行有期徒刑9 月確定；再因施用第一級毒品
    案件，經本院以95年度訴字第90號判處有期徒刑8 月確定，
    經接續執行，於96年2 月14日假釋出監，96年4 月21日假釋
    期滿未經撤銷，此有臺灣高等法院被告前案紀錄表在卷可認
    ，其未執行之刑，以已執行論。而其於受徒刑之執行完畢後
    ，5 年以內故意再犯本件2 次有期徒刑以上之罪，均為累犯
    ，皆應依刑法第47條第1 項規定加重其刑。
六、審酌被告前已有多次施用毒品之不良素行，竟不思悔改，無
    法根絕毒品對於自己的危害，再犯本件之罪，以及本次施用
    毒品的種類、時間、方法，暨犯罪後能坦白犯行等一切情狀
    ，認分別以量處如主文所示之刑為適當，並定其應執行之刑
    。再扣案之12包粉狀物品，其中11包檢驗有第一級毒品海洛
    因成分（合計淨重3.93公克、空包裝重3.41公克），應依毒
    品危害防制條例第18條第1 項宣告沒收銷燬之。另1 包粉狀
    物品，雖檢驗無毒品成分，惟據被告供陳，該包成分為葡萄
    糖粉，與其他扣案之殘渣袋6 個、塑膠分裝管1 支、注射針
    筒14支、美娜水3 支、分裝袋2 包，均係其所有供施用第一
    級毒品所用之物，而吸食器1 組亦為其所有，係供施用第二
    級毒品甲基安非他命所用之物，上開物品均應依刑法第38條
    第1 項第2 款規定宣告沒收。
據上論斷，應依刑事訴訟法第299 條第1 項前段、第273 條之1
第1項 ，毒品危害防制條例第10條第1 項、第2 項、第18條第1
項前段，刑法第11條前段、第47條第1 項、第51條第5 款、第38
條第1 項第2 款，判決如主文。
本案經檢察官廖弼妍到庭執行職務
中    華    民    國    97    年    5     月    14    日
                  刑事第二庭    法  官  劉  國  賓
以上正本證明與原本無異。
如不服本判決，應於判決送達後10日內，向本院提出上訴狀。
                                書記官  魏  輝  碩
中    華    民    國    97    年    5     月    14    日
毒品危害防制條例第10條
施用第一級毒品者，處6 月以上5 年以下有期徒刑。
施用第二級毒品者，處3 年以下有期徒刑。


司法院資訊處製作；財團法人民間司法改革基金會備份。
